【裁判字號】    99,交易,184
【裁判日期】    991230
【裁判案由】    過失傷害
【裁判全文】
臺灣屏東地方法院刑事判決             99年度交易字第184號
公  訴  人  臺灣屏東地方法院檢察署檢察官
被      告  吳佳明
上列被告因過失傷害案件，經檢察官提起公訴（99年度偵字第72
99號），被告於本院準備程序中就被訴事實為有罪之陳述，經本
院告知簡式程序之旨，並聽取被告及檢察官之意見後，合議庭裁
定由受命法官獨任進行簡式審判程序，判決如下：
    主  文
吳佳明犯過失傷害致人重傷罪，處有期徒刑拾月。緩刑貳年，並
應履行如附表所示之事項。
    事  實
一、吳佳明於民國 99年2月17日晚間9時3分許，駕駛車號5075—
    TE號自小客車，由西往東方向沿屏東縣墾丁路東向車道之內
    側車道行駛至夏都沙灘酒店前方路段時，原應注意該路段行
    車速度不得超過每小時50公里，且應注意車前狀況，並隨時
    採取必要之安全措施，依當時之路況、天候及其個人精神狀
    態均良好，並無不能注意之情事，其竟疏未注意其已超速，
    而貿然以時速75公里以上之速度行駛於該路段，且疏未注意
    其前方正好有葉彥柏與林昱妏由北往南方向違規跨越該路段
    雙黃線欲橫越該路段之東向車道，待其發現葉彥柏與林昱妏
    出現在其前方時，雖緊急煞車，然因車速過快且反應距離不
    足，致無法及時煞停，造成其所駕駛自小客車之左前部位撞
    擊到葉彥柏及林昱妏，林昱妏之頭部因而再撞擊該自小客車
    之前擋風玻璃左側部位，葉彥柏因此受有左膝挫傷併左側脛
    骨平台撕裂性骨折、頭部外傷合併腦震盪、多處擦挫傷；林
    昱妏受有頭部外傷合併顱骨骨折及嚴重腦腫及顱內出血、頭
    皮血腫及頭皮撕裂傷、臉部多處挫傷及擦傷、四肢多處挫傷
    及擦傷、右側肱骨骨折、骨盤骨骨折，並因而意識不清，呈
    現植物人狀態之重傷害。
二、案經葉彥柏及林昱妏之父林耀宗訴由屏東縣政府警察局恆春
    分局報告臺灣屏東地方法院檢察署檢察官偵查起訴。
    理  由
一、本件被告吳佳明所犯係死刑、無期徒刑、最輕本刑為3 年以
    上有期徒刑以外之罪，亦非高等法院管轄之第一審案件，而
    被告於本院行準備程序中就被訴事實為有罪之陳述，經告知
    被告簡式審判程序之旨並聽取當事人意見後，本院依刑事訴
    訟法第273 條之1 第1 項規定，裁定由受命法官進行簡式審
    判程序，合先敘明。
二、上開事實，業據被告於警詢、偵查及本院審理中均坦承犯行
    ，並經證人即告訴人代理人林耀宗、被害人即告訴人葉彥柏
    於警詢及偵查中證述甚詳，復有屏東縣政府警察局恆春分局
    交通組道路交通事故談話紀錄表、屏東縣政府警察局道路交
    通事故現場圖、道路交通事故調查報告表（一)(二) 、屏東
    縣政府警察局道路交通事故初步分析研判表、屏東縣政府警
    察局指揮中心受理110 報案紀錄單、林昱妏之99年4 月1 日
    安泰醫療社團法人安泰醫院普通（乙種）診斷證明書、葉彥
    柏之99年2 月22日安泰醫療社團法人安泰醫院普通（乙種）
    診斷證明書各1 紙、交通事故照片22幀、林昱妏之99年8 月
    12日澄清綜合醫院中港分院診斷證明書、99年3 月12日南門
    醫院診斷證明書及99年6 月29日台中榮民總醫院診斷證明書
    各1 紙（見屏東縣政府警察局恆春分局恆警刑溪字第099001
    3744號卷第6 、13至20、22、25、27至37頁）在卷可稽，均
    足認被告之任意性自白與事實相符，本案事證明確，被告犯
    行堪以認定。
三、按刑法第10條第4 項第6 款所謂其他於身體或健康有重大不
    治或難治之傷害，係指除去同項第1 款至第5 款之傷害，而
    於身體或健康傷害重大，且不能治療或難於治療者而言，且
    其傷害，並不以須達於毀敗程度為必要（最高法院88年度臺
    上字第6555號決判要旨參照）。查本件被害人林昱妏既因本
    件車禍受有顱內出血、右側肱骨骨折、頭皮及顏面多處撕裂
    傷共長12公分、骨盆骨折等傷害，經送台中榮民總醫院急救
    診治後，於99年6 月29日時昏迷指數為7 分，目前意識尚未
    清醒、行動不便、無自我照顧能力、日常生活需全天由他人
    照料及呈暫時性植物人狀態，有前揭台中榮民總醫院診斷證
    明書、澄清綜合醫院中港分院診斷證明書等可資佐證，是被
    害人林昱妏所受傷害，參照上開最高法院判決要旨所示，應
    認其此部分傷害已達刑法第10條第4 項第6 款所定「其他於
    身體或健康，有重大不治或難治之傷害」之重傷害程度。是
    核被告所為，係犯刑法第284 條第1 項後段之過失傷害致人
    重傷罪。查本件另一被害人葉彥柏因本件車禍受有左膝挫傷
    併左側脛骨平台撕裂性骨折、頭部外傷合併腦震盪、多處擦
    挫傷，有前揭安泰醫療社團法人安泰醫院普通（乙種）診斷
    證明書附卷可稽，是被告所為另犯刑法第284 條第1 項前段
    之過失傷害。綜上，被告一過失行為，同時觸犯上述二罪名
    ，為想像競合犯，從一重論以過失致重傷罪。爰審酌被告因
    駕車疏忽而肇事，致被害人林昱妏受傷後而呈意識不清狀態
    之難治重傷害，造成之損害顯然相當巨大，以及被害人葉彥
    柏身體受有傷害，惟被害人林昱妏、葉彥柏就本件車禍之發
    生亦有過失，亦即被害人係沿墾丁路由東向西跨越雙黃線橫
    越道路，此亦有前開屏東縣政府警察局道路交通事故初步分
    析研判表在卷可佐，並念及被告於犯罪後尚知坦承犯行，犯
    後態度尚可，惟仍未與被害人達成和解，有調解不成立證明
    書（見屏東縣政府警察局恆春分局恆警刑溪字第0990013744
    號卷第26頁）附卷可稽，並衡及其品行、智識、被告過失態
    樣等一切情狀，量處如主文所示之刑，以示儆懲。又被告並
    無前科，素行良好，有臺灣高等法院被告前案紀錄1 份在卷
    可參，犯罪後坦承犯行，本院綜合上情，認被告經此次偵審
    程序及刑之宣告後，應知警惕而無再犯之虞，爰依刑法第74
    條第1 第1 款之規定，宣告緩刑2 年，以啟自新。末按緩刑
    宣告，得斟酌情形，命犯罪行為人向被害人支付相當數額之
    財產或非財產上之損害賠償，刑法第74條第2 項第3 款亦有
    明定；為使本件被害人均能獲得一定之賠償，並使被告得以
    自行修復犯罪所生實害，以收緩刑之功效，爰依前揭規定，
    諭知被告應履行如附表所示之事項。
據上論斷，應依刑事訴訟法第273 條之1 第1 項、第284 條之1
、第299 條第1 項前段、刑法第284 條第1 項後段、第74條第1
項第1 款、第2 項第3 款，刑法施行法第1 條之1 ，判決如主文
。
本案經檢察官潘國威到庭執行職務。
中    華    民    國    99    年    12    月    30    日
                  刑事第三庭    法  官  蕭筠蓉
以上正本證明與原本無異。
如不服本判決應於收受判決後10日內向本院提出上訴書狀，並應
敘述具體理由；其未敘述上訴理由者，應於上訴期間屆滿後20日
內向本院補提理由書（均須按他造當事人之人數附繕本）「切勿
逕送上級法院」。
中    華    民    國    99    年    12    月    30    日
                                書記官  張語恬
附錄本案論罪科刑法條文：
中華民國刑法第284條第1項
因過失傷害人者，處6 月以下有期徒刑、拘役或5 百元以下罰金
，致重傷者，處1 年以下有期徒刑、拘役或5 百元以下罰金。
附表：
（本院依刑法第74條第2 項第3 款之規定，命被告履行之事項）
┌──────────────────────────┐
│一、被告吳佳明應給付被害人葉彥柏新臺幣（下同）7 萬元│
│   （不包含強制汽車責任保險法所得請領之保險理賠金） │
│   ，給付方法為：於民國100 年1 月20日前給付2 萬元， │
│   餘款5 萬元自100 年2月20日起，於每月20日前各給付5,│
│   000 元，至全部清償完畢止，如有一期未履行，視為全 │
│   部到期。                                         │
│二、被告吳佳明應給付被害人林昱妏新臺幣（下同）20萬元│
│   （不包含強制汽車責任保險法所得請領之保險理賠金） │
│    ，給付方法為：於民國100 年1 月20日前給付2 萬元，│
│    餘款18萬元自100 年2 月20日起，於每月20日前各給付│
│    5, 000元，至全部清償完畢止，如有一期未履行，視為│
│    全部到期。                                      │
├──────────────────────────┤
│備註：                                              │
│一、依刑法第74條第4 項規定，上開本院命被告支付予被害│
│    人之損害賠償，得為民事強制執行名義。            │
│二、依刑法第75條之1 第1 項第4 款規定，被告違反本院所│
│    定上開命其履行之事項情節重大，足認原宣告之緩刑難│
│    收預期效果，而有執行刑罰之必要者，得撤銷其緩刑宣│
│    告。                                            │
└──────────────────────────┘

司法院資訊處製作；財團法人民間司法改革基金會備份。
